臺灣宜蘭地方法院刑事判決　　　　　　 100年度交訴字第39號
公　訴　人　臺灣宜蘭地方法院檢察署檢察官
被　　　告　陳國豪
送達代收人　陳莉文
上列被告因公共危險案件，經檢察官提起公訴（100年度偵字第1
315號），本院判決如下：
    主  文
陳國豪犯肇事致人傷害逃逸罪，處有期徒刑陸月，如易科罰金，
以新臺幣壹仟元折算壹日。緩刑貳年。
其餘被訴公共危險部分無罪。
    事  實
壹、陳國豪於民國100年3月11日中午12時許，駕駛車牌號碼IP-9
    510號自用小客車，沿宜蘭縣三星鄉○○○路由南往北方向
    行駛，於同日中午12時50分許，行經南北六路與台七丙省道
    之交岔路口時，適有張阿嬌騎乘車牌號碼AL7-180號重型機
    車，沿台七丙省道由東往西方向行駛，二車於上開交岔路口
    發生碰撞，致張阿嬌人車倒地因而受有右肩挫傷、左膝左足
    擦傷等傷害（所涉過失傷害部分，未據告訴）。詎陳國豪肇
    事致張阿嬌受傷後，雖有下車將張阿嬌扶起，然未為報警或
    叫救護車，亦未留下任何個人資料等之救護或其他必要措施
    ，獨留張阿嬌一人於現場，即行駕車逃逸。迨至被害人張阿
    嬌之子到達現場始報警處理而循線查獲。
貳、案經宜蘭縣政府警察局三星分局報告臺灣宜蘭地方法院檢察
    署檢察官偵查起訴。
    理  由
壹、證據能力方面：本件被告之供述及被告以外之人於審判外之
    陳述暨相關筆錄、書證（以下所引據者），檢察官、被告均
    未於本案言詞辯論終結前聲明異議。本院審酌該等陳述、筆
    錄、書證作成時之情況，亦無何等違背刑事訴訟程序或顯不
    可信之情形，倘以之作為本案認定犯罪事實之基礎，尚屬適
    當，爰依刑事訴訟法第159條第1項、第159條之5等規定，認
    均具有證據能力。
貳、實體方面：
一、有罪部分：
  (一)訊據被告陳國豪固坦承於100年3月11日12時50分許，駕駛上
    述自小客車行經南北六路與台七丙省道之交岔路口，與被害
    人張阿嬌之機車發生車禍，致張阿嬌受傷之事實，惟矢口否
    認肇事逃逸之犯行，辯稱：其有馬上下車查看，並將被害人
    扶起，問被害人傷勢後，請張阿嬌將機車牽到斜對面的機車
    行修理，其向張阿嬌表示要回去換衣服後再去機車行找張阿
    嬌，事實上則要去向楊姓表叔借錢，但未借著即為警查獲，
    其並未逃逸云云。惟查：
  1.被告於上揭時、地，駕駛自小客車與被害人張阿嬌之機車發
    生碰撞，致張阿嬌受傷之事實，除據被告之自白外，並有道
    路交通事故現場圖、道路交通事故調查報告表(一)、(二)、照片
    12張、財團法人羅許基金會羅東博愛醫院診斷證明書在卷可
    稽，此部分事實應可認定。
  2.被害人張阿嬌於偵查中證稱：被告撞到伊後，致伊人、車倒
    地爬不起來，被告就下車將伊扶起來至路邊，並要伊去就醫
    ，機車牽到旁邊的機車行修理。被告說要回去拿雨傘，人就
    走了，伊馬上打電話給兒子，在該處等了半小時，沒看到被
    告回到原處，伊兒子就打電話報警，將伊送醫，被告離去時
    沒有告知姓名、電話、地址，伊亦未聽到被告有跟伊約在機
    車行碰面等語（見偵查卷第12頁），並經被告於偵查中自承
    ：其未告知姓名、地址、電話，亦未問被害人的姓名、住址
    、電話等語（見偵查卷第11頁），足徵被告於車禍發生致張
    阿嬌受傷後，並未留下聯絡方式，且未為任何救護或報警處
    理，即行離去之事實。
  3.再依道路交通事故調查報告表(一)及照片所示（見警卷第10、
    17頁），當時天候雨，位於郊區○○道上，兩側多為農田，
    無行人，又張阿嬌受有前述傷害，足見張阿嬌於車禍後需人
    救助。而被害人張阿嬌於偵、審中均陳述：伊在現場等了半
    個小時等語（見偵字卷第12頁、本院第14頁），被告於審理
    中供承：其離開現場時，張阿嬌旁邊並無其他人等語（見本
    院卷第36頁），則被告將張阿嬌獨自一人留在現場，且未留
    下任何資料，自屬逃逸。至被告雖辯稱：有告訴張阿嬌因其
    衣服淋濕，欲返家換衣服，事實上則係要向表叔借錢云云。
    惟以被告自承當時住在其楊姓表叔之宜蘭縣三星鄉○○路10
    6之6號「天師府」（見偵字卷第10頁、本院卷第34頁），距
    事故發生地點並不遠，有Google地圖在卷可稽（見本院卷第
    7頁），往返無需半小時之久，即便未借到錢，仍應迅速返
    回現場查看張阿嬌之情形，但被告不為此圖，反而在返回住
    處後，復飲用米酒，並於警通知後，方前往派出所製作筆錄
    （見偵字卷第13頁），足證被告確有逃逸以規避責任之事實
    ，是其所辯不足採信，犯行應堪認定。
  (二)核被告所為，係犯刑法第185條之4駕駛動力交通工具肇事致
    人受傷而逃逸罪。爰審酌被告自陳現擔任臨時工，駕車發生
    本件事故，並於張阿嬌受傷後，僅短暫停留現場旋即離去；
    惟斟酌張阿嬌所受傷害輕微，且被告事後已與張阿嬌達成和
    解賠償其損失，業據張阿嬌陳述明確（見本院卷第14頁），
    堪認被告犯後態度尚稱良好等一切情狀，量處如主文所示之
    刑，並諭知易科罰金之折算標準。末查被告前未曾受有期徒
    刑以上刑之宣告，有臺灣高等法院被告前案紀錄表附卷可參
    ，素行尚佳，復已賠償張阿嬌之損失，堪認其具有悔意，雖
    未能就肇事逃逸部分認罪，然本院斟酌被告應係一時失慮始
    犯肇事逃逸之罪，經此偵、審程序及刑之宣告，應已足使其
    知所警惕，信無再犯之虞，因認前開對被告所宣告之刑，以
    暫不執行為適當，爰併予宣告緩刑2年，以啟自新。
二、無罪部分：
  (一)公訴意旨另以被告陳國豪自民國100年3月11日上午11時起至
    11時30分止，在宜蘭縣冬山鄉友人工廠內，與朋友一起飲用
    半瓶保力達後，已達不能安全駕駛動力交通工具之程度，仍
    於同日中午約12時，駕駛車牌號碼IP-9510號自用小客車，
    沿宜蘭縣三星鄉○○○路由南往北方向行駛，迨於同日下午
    3時15分許，經警測得其呼氣酒精濃度測試值為每公升0.24
    毫克，因認被告涉有刑法第185條之3之不能安全駕駛動力交
    通工具罪嫌。
  (二)按犯罪事實應依證據認定之，無證據不得認定犯罪事實，刑
    事訴訟法第154條第2項定有明文。又認定不利於被告之事實
    ，須依積極證據，苟積極證據不足為不利於被告事實之認定
    時，即應為有利於被告之認定，更不必有何有利之證據。另
    刑事訴訟法上所謂認定犯罪事實之證據，係指足以認定被告
    確有犯罪行為之積極證據而言，該項證據自須適合於被告犯
    罪事實之認定，始得採為斷罪資料，最高法院30年上字第81
    6號、29年上字第3105號判例要旨可資參照。次按刑法第185
    條之3之罪，以服用毒品、麻醉藥品、酒類或其他相類之物
    ，不能安全駕駛動力交通工具而駕駛者，為其構成要件，警
    察機關於取締酒後駕駛時，通常固以呼氣後酒精濃度數值之
    高低，作為判斷能否安全駕駛之參考，但該數值之高低，僅
    可做為能否安全駕駛之證據方法之一，非絕對且唯一之證據
    ，即非一有服用上開物品而駕駛動力交通工具之行為即成立
    犯罪，亦非以服用前開物品後在體內所含一定濃度之比例為
    絕對之標準，是故行為人縱有服用前揭物品而駕駛動力交通
    工具之情形，是否已達不能安全駕駛之程度而構成犯罪，仍
    應就個案具體情況予以衡酌，並依嚴格之證據予以證明，合
    先敘明。
  (三)檢察官認被告涉有公共危險罪嫌，係以被告為警測得之呼氣
    酒精濃度雖僅為每公升0.24毫克，然本件係被告酒後駕車經
    一段期間後（2小時25分鐘），始查知其吐氣所含酒精成份
    。故應倒推其酒後駕車初始時之酒精濃度：依國外飲酒人體
    內酒精代謝相關文獻，及交通部運輸研究所民國77年8月「
    駕駛人行為反應之研究－酒精對駕駛人生理影響之實驗分析
    」中所指酒精於人體內代謝率，其酒精濃度倒推計算方式為
    【0.24（測試值）＋0.0628（固定值）×2.4（經過期間、
    單位：小時）＝0.39072（酒駕時之酒精含量）】。是被告
    駕車時之酒精濃度即高達每公升0.39072毫克。復參照「酒
    精濃度與肇事關係對照表」中有關酒精對人體造成之影響，
    於呼氣酒精濃度每公升0.25毫克時，即有複雜技巧障礙與駕
    駛能力變差，肇事率約為一般正常人之2倍，每公升0.40毫
    克時，即有多話、感覺障礙，肇事率約為一般正常人之6倍
    ，此有「酒精濃度與肇事關係對照表」1紙附卷可參，且參
    以肇事當時情形被告並無不能注意之情事而仍肇事，足認其
    已達於不能安全駕駛動力交通工具之程度，及道路交通事故
    現場圖、道路交通事故調查報告表(一)、(二)、當事人酒精測定
    紀錄表、道路交通事故肇事人自首情形紀錄表、照片12張、
    宜蘭縣警察局舉發違反道路交通管理事件通知單、診斷證明
    書等為據。訊據被告固不否認有於前揭時、地，服用酒類，
    並於前揭時、地發生車禍事故等事實。惟堅詞否認有何公共
    危險之犯行，辯稱：其於車禍發生前飲酒未酒醉，並無不能
    安全駕駛之情形，而其回家後復有飲用米酒等語。
  (四)經查：
  1.被告於本件車禍發生後經警於是日下午3時15分許施以酒精
    濃度測試結果，其吐氣所含酒精濃度為每公升0.24毫克，固
    有酒精測定紀錄表1份附卷可稽，惟此距被告於100年3月11
    日中午約12時許，駕駛車牌號碼IP-9510號自用小客車離開
    宜蘭縣冬山鄉友人工廠，已相隔約3小時15分，距前述交通
    事故之時間則有2小時25分許。而被告供稱：交通事故後有
    喝酒等語（見警卷第4頁、偵字卷第10、11頁），則被告於
    上開車禍發生離開現場後，至同日下午3時15分許，到派出
    所接受酒精測試之期間，行方未明。縱認被告於到案後之吐
    氣所含酒精成份為每公升0.24毫克，惟亦有可能係如被告所
    述：於肇事後另行飲用米酒所致。公訴人逕以「國外飲酒人
    體內酒精代謝相關文獻，及交通部運輸研究所民國77年8月
    『駕駛人行為反應之研究－酒精對駕駛人生理影響之實驗分
    析』中所指酒精於人體內代謝率，倒推被告其酒精濃度在事
    故發生時為每公升0.39072毫克，尚嫌速斷。
  2.又縱依檢察官所倒推「被告之酒精濃度在事故發生時為每公
    升0.39072毫克」屬實，惟是否如起訴書所述被告因不勝酒
    力、操控能力降低，而導致前揭車禍，已達不能安全駕駛之
    程度，尚須證明。查被告於偵查時供稱：在通過本案交岔路
    口時，張阿嬌機車之右側把手部擦撞其自小客車後方車角部
    位等語（見偵字卷第11頁），與證人張阿嬌證述：伊機車菜
    籃與被告汽車右後方的車角發生擦撞等語（同上卷第12頁）
    相符，並與被告自小客車及張阿嬌機車之車損照片（見警卷
    第18頁背面、第19頁背面）一致，則該車禍之發生或係因被
    告及張阿嬌各自之疏失所致，而駕駛人於駕駛車輛中因各種
    疏忽發生擦撞之事所在多有，非僅飲酒一事，尚難僅以被告
    發生擦撞，即遽認係受酒精作用影響之結果。況張阿嬌於警
    詢時陳述：被告於事故發生後，曾下車將伊扶起，並將伊之
    機車牽至路旁，之後又叫伊自行去就醫及至將機車牽至附近
    機車行修理，被告當時精神狀況還好等語（見警卷第6頁背
    面）；伊於偵查中並結證稱：當時亦未聞到被告身上有酒味
    等語（見偵字卷第12頁），則依證人張阿嬌所述，反足以證
    明被告當時精神狀況並無檢察官所指不能安全駕駛之情形。
  (五)此外，復無證據可資證明被告當日有飲用酒類已達不能安全
    駕駛動力交通工具程度而駕駛，從而，依揆諸首揭說明，不
    能證明被告此部分犯罪，自應為無罪之諭知。
據上論斷，應依刑事訴訟法第299條第1項前段、第301條，刑法
第185條之4、第41條第1項前段、第74條第1項第1款，判決如主
文。
本案經檢察官張學翰到庭執行職務。
中    華    民    國   100    年    11    月    15    日
                  交通法庭  審判長法  官  陳玉雲
                                  法  官  卓怡君
                                  法  官  張育彰
以上正本證明與原本無異。
如不服本判決應於收受本判決後10日內向本院提出上訴書狀，並
應敘述具體理由。若未敘述理由者，應於上訴期間屆滿後20日內
向本院補提理由書狀(均須按他造當事人之人數附繕本)。
                                  書記官  陳靜宜
中    華    民    國   100    年    11    月    15    日
附錄本案論罪科刑法條全文
中華民國刑法第185條之4
駕駛動力交通工具肇事，致人死傷而逃逸者，處6月以上5年以下
有期徒刑。